【裁判字號】    97,醫,8
【裁判日期】    980313
【裁判案由】    損害賠償
【裁判全文】
臺灣桃園地方法院民事判決            九十七年度醫字第八號
原      告  己○○
法定代理人  丙○○
兼  法  定
代  理  人  戊○○
共      同
訴訟代理人  陳智義  律師
被      告  醫茂管理顧問股份有限公司
法定代理人  丁○○
被      告  甲○○
            庚○○
共      同
訴訟代理人  詹德柱  律師
上列當事人間請求損害賠償事件，於民國九十八年二月十七日言
詞辯論終結，本院判決如下：
    主      文
原告之訴及假執行之聲請均駁回。
訴訟費用由原告負擔。
    事實及理由
壹、程序方面：
    按訴狀送達後，原告不得將原訴變更或追加他訴，但不甚礙
    被告之防禦者，不在此限，民事訴訟法第二百五十五條第一
    項第七款定有明文。本件原告起訴時第一至四項聲明略為：
    被告醫茂管理顧問股份有限公司（下稱醫茂公司）應給付原
    告己○○新臺幣（下同）七十五萬元；被告甲○○、庚○○
    應連帶給付原告己○○七十五萬元；被告醫茂公司應給付原
    告戊○○七萬零八百三十三元；被告甲○○、庚○○應連帶
    給付原告戊○○七萬零八百三十三元，及均自民國九十七年
    四月二十七日起至清償日止，按週年利率百分之五計算之利
    息。嗣原告於九十七年八月四日具狀追加第五項、第六項及
    第七項聲明為：第一項、第二項被告中任一項被告已為給付
    ，他項被告於該給付範圍內同免責任；第三項、第四項被告
    中任一項被告已為給付，他項被告於該給付範圍內同免責任
    ；願供擔保，請准宣告假執行。揆諸前開法文，原告所為聲
    明之追加，核無不合，應予准許。
貳、實體方面：
一、原告起訴主張：原告己○○係於九十六年十一月十四日出生
    之男嬰，原告戊○○係其父。依被告醫茂公司網頁所示，其
    係台灣首創以群聚醫療結合美式商圈概念的醫療服務型態，
    經營包括牙科暨醫藥館、綜合館、內科館、婦幼館及餐飲館
    之消費者保護法（下稱消保法）第二條第二款所定之企業經
    營者。被告甲○○前所經營之婦茂婦幼診所（下稱婦茂診所
    ）係於醫Mall群聚醫療園區中營業，並附設托嬰中心（下稱
    系爭托嬰中心）。原告戊○○前依上開網頁所供資料，於九
    十六年十二月四日填寫入托資料表（下稱系爭入托資料表）
    ，並由婦茂診所之醫師乙○○檢查原告己○○健康狀況，於
    入託資料表之受託狀況評估欄位勾選「可」後，原告戊○○
    乃與被告甲○○及被告醫茂公司締結托嬰契約（下稱系爭托
    嬰契約），原告己○○並即入託於系爭托嬰中心。詎九十六
    年十二月六日上午十一時許，系爭托嬰中心聯絡原告戊○○
    ，告以原告己○○臉部發黑、呼吸困難；同時間原告己○○
    之母丙○○旋即回電系爭托嬰中心，詢問有無醫生在現場？
    系爭托嬰中心答稱：沒有，該日下午二時三十分方會有乙○○醫師門診。該日十一時十五分，原告戊○○、丙○○與訴
    外人施志昌抵達系爭托嬰中心，現場仍無醫師；據現場某護
    士表示，約該日上午九時，被告己○○即臉部發黑、血氧溶
    度降低，惟遲至該日上午十一時方通知原告戊○○。嗣被告
    醫茂公司董事長即訴外人丁○○、總經理即訴外人王希武陸
    續抵達系爭托嬰中心，向原告戊○○、丙○○坦承行政管理
    疏失，並稱診所必有要求護士應照作業流程，但護士未必依
    指示操作等語。嗣該日下午一時四十分，經救護車將原告己○○送往長庚紀念醫院林口分院（下稱林口長庚醫院）治療
    ，經林口長庚醫院醫師診斷為：1.先天性胃食道逆流、2.吸
    入性肺炎、3.敗血症、4.氣胸縱隔腔積氣、5.右肺上葉塌陷
    ；經施予呼吸治療及氣管插管等治療，原告己○○於同年月
    二十四日出院，林口長庚醫院並於同日開立診斷證明書，上
    載醫囑略以：原告己○○需持續門診追蹤治療；並另於九十
    七年七月三十日開立另一診斷證明書，醫囑略為：原告己○○屬發展遲緩高危險群，建議持續門診追蹤及評估。被告未
    依系爭托嬰契約提供適當服務造成原告己○○上開身體傷害
    ，自應賠償慰撫金五十萬元。另原告戊○○為原告己○○上
    開醫療支出之醫療費用，共為四萬七千二百二十二元。又醫
    茂公司出租醫茂大興西路首創館房舍之租約，均未明文約定
    醫茂公司提供公關與爭議協調服務；且醫茂公司租予婦茂股
    份有限公司（下稱婦茂公司）之部分上開房舍，亦係轉租予
    訴外人吳祚履而非被告甲○○，故均不足證明婦茂診所與被
    告醫茂公司間非聯合提供托嬰服務。另系爭托嬰中心未依法
    向桃園縣政府申請立案，且依系爭托嬰中心之托嬰說明所示
    ，系爭托嬰中心提供專業醫護照顧，含：受託期間寶寶突然
    性、緊急性傷病，立即提供兒科醫療服務；而原告己○○發
    生上開突然性疾病時，被告並未提供專業兒科醫療服務，故
    應認被告甲○○、被告醫茂公司經營之服務，不具消保法第
    七條所要求專業水準之合理期待安全性。從而，若被告主張
    其提供托嬰服務時，符合專業水準可合理期待之安全性，自
    應依消保法第七條之一第一項負舉證之責。況原告己○○係
    經乙○○醫師進行全身健康檢查後同意入托，其入托時非基
    於醫療目的，故該托嬰行為自非醫療行為，而應適用消保法
    。又托嬰服務或醫療行為均屬民法第一百九十一條之三之規
    範範疇，今原告己○○確有損害發生，若被告主張非渠等過
    失所致，自應舉反證推翻上開規定所定之因果關係、違法性
    及過失之推定。又系爭托嬰契約就原告己○○言，應屬第三
    人利益契約，被告於原告己○○突發性生病時，未依約立即
    提供兒科醫療服務，被告自有不完全給付之債務不履行事由
    。另依原告己○○自入托婦茂診所起，其間之寶寶日誌均載
    有溢奶、吐奶凝塊，則被告自應加以留意。惟被告除未注意
    外，亦未告知醫師促其注意以另詳加檢查或改變原告己○○
    之餵奶方式（如分次少量），是被告自有疏失。至被告庚○○於原告己○○喝奶後，未予拍打嗝，亦未注意有吐乳凝塊
    應當處理，復於原告己○○生緊急病況時未迅即通知專科醫
    師處理，除其本身須負賠償責任外，依民法第二百二十四條
    、第一百八十八條，其餘被告均應負連帶責任。原告前曾委
    託訴訟代理人發函要求被告就原告己○○於系爭托嬰中心所
    生之健康損害，主動聯繫原告商討賠償事宜，然均未獲置理
    ，爰依消保法第七條、第五十一條及民法第一百九十五條、
    第二百二十七條、第二百六十九條、第一百九十一條之三提
    起本件訴訟請求被告賠償一點五倍之懲罰性賠償金，並聲明
    ：（一）被告醫茂公司應給付原告己○○七十五萬元，（二
    ）被告甲○○、庚○○應連帶給付原告己○○七十五萬元，
    （三）被告醫茂公司應給付原告戊○○七萬零八百三十三元
    ，（四）被告甲○○、庚○○應連帶給付原告戊○○七萬零
    八百三十三元；及均自九十七年四月二十七日起至清償日止
    ，按週年利率百分之五計算之利息。（五）第一項、第二項
    被告中任一項被告已為給付，他項被告於該給付範圍內同免
    責任。（六）第三項、第四項被告中任一項被告已為給付，
    他項被告於該給付範圍內同免責任。（七）願供擔保，請准
    宣告假執行。
二、被告則以：被告醫茂公司於九十五年六月一日，與婦茂公司
    簽訂租約（下稱系爭租約），將門牌號為桃園縣桃園市○○○路○段七六巷十號、十二號、十二號二樓與十二號三樓之
    「醫茂大興西路首創館」房舍，出租予婦茂公司營業之用；
    嗣婦茂公司再與訴外人吳祚履婦幼診所就上開房舍中之十二
    號、十二號二樓與十二號三樓簽訂租賃契約，租期自九十五
    年七月一日起，至一Ο九年四月三十日止。依系爭租約第十
    七條所示，被告醫茂公司與婦茂公司不因系爭租約之簽訂，
    而成立合夥、共同經營或其他類似關係；婦茂公司營業若有
    任何不符法令或侵害客戶或第三人權益情形，皆與被告醫茂
    公司無涉。再依被告醫茂公司公司查詢資料所示，其營業項
    目主要係不動產出租、買賣及管理顧問服務，並無嬰幼兒托
    育；復依系爭入托資料表所載，原告係與婦茂診所成立托嬰
    服務契約，而非被告醫茂公司。且被告醫茂公司與婦茂診所
    間，僅間接成立租賃契約，醫茂公司未直接或共同經營托嬰
    業務，醫茂公司僅單純提供場地出租、整合醫療單位及管理
    顧問、廣告公關等服務，故原告戊○○主張系爭托嬰契約亦
    存在於其與被告醫茂公司間，純屬無據。再王希武非直接參
    與或執行醫療、護理業務者，其向原告戊○○等人致意，僅
    係為舒緩渠等情緒，不得持之遽認被告有疏失；且王希武亦
    未曾向原告等人承認疏失而道歉。另原告己○○經林口長庚
    醫院診斷之吸入性肺炎、敗血症、氣胸縱隔積氣、右肺上葉
    塌陷等，均係先天性胃食道逆流所致之併發症。亦即，原告
    己○○須至林口長庚醫院就醫之主因，乃其先天性胃食道逆
    流體質，於其餵食完、睡覺時因部分奶液回流至食道，並流
    入氣管，致肺部感染而造成上開併發症；而為治療上開併發
    症，林口長庚醫院乃予氣管插管及人工呼吸器等方式救治，
    致生原告己○○氣胸縱隔積氣病症。復依原告己○○九十六
    年十二月六日護理記錄所示，被告庚○○於該日上午九時餵
    食一百二十毫升牛奶後，原告己○○有吃飽、吐乳凝塊及黏
    液、腹漲、薄荷油使用等情事，而吐乳凝塊及黏液乃因被告
    庚○○餵食原告己○○後拍打嗝之反應，且被告庚○○旋即
    處理並施抹薄荷油；被告庚○○於餵食原告己○○後，均依
    正常流程拍打至其排氣，並將其頭部略為抬高而採側躺姿勢
    ，於原告己○○之相關照顧上均無不當。又原告己○○吐乳
    凝塊及黏液應與其消化不良體質有關，蓋原告己○○入托前
    ，即因消化不良及腹漲，而經乙○○醫師開立口服藥服用。
    嗣於該日上午十一時十分，被告庚○○發現原告己○○哭鬧
    ，並發現其臉部由紅漸呈微紺現象，隨即檢視其呼吸道再以
    吸球抽吸口鼻，置入保溫箱給予氧氣，並通知被告甲○○。
    經被告甲○○檢視原告己○○結果，其當時心跳及呼吸各為
    每分鐘一百六十二次、五十二次，活力可；惟為確認病徵並
    進一步詳查，甲○○醫師乃於該日十一時十五分開立轉診單
    並通知原告戊○○等人。原告戊○○等人於該日十一時四十
    五分抵達婦茂診所，卻遲至該日十二時二十五分方同意將原
    告己○○轉院至林口長庚醫院，被告等人乃於同日時二十八
    分通知林口長庚醫院新生兒加護中心，告知原告己○○狀況
    。乙○○醫師於該日下午一時十八分抵達婦茂診所檢視原告
    己○○並向其家屬說明，當時原告己○○之每分鐘心跳、呼
    吸次數各約一百六十至一百七十五次、五十八次，血氣濃度
    百分之九十一至九十九，且無胸肋凹陷情況。救護車於同日
    時三十五分抵達婦茂診所，乙○○醫師向救護車隨車醫師說
    明並討論原告己○○狀況；該隨車醫師認原告己○○生命徵
    象穩定、無急迫危險、無須插管，故救護車於同日時四十三
    分離院。綜上可知，被告等人處置符合醫療法第七十三條轉
    診之規定且已盡善良管理人注意義務，而無疏失不當。另依
    林口長庚醫院出具原告己○○之出院病歷摘要所示，原告己○○出院時相關病情均已治癒，且住院期間進行腦波檢查結
    果均無異常，於九十七年九月四日回診時亦病況良好。綜上
    研判，其傷勢目前並無出現神經學異常之症狀，故原告己○○未因被告等照顧不當致腦部受損或有任何無法治癒之病症
    。從而，被告己○○得否向被告請求慰撫金已非無疑；且原
    告復未說明因上開托嬰行為造成何人財產上損害，是原告己○○請求鉅額慰撫金，顯不合理。另系爭托嬰契約係原告戊○○與婦茂診所締結，提供新生兒醫療照顧服務，屬廣義醫
    療行為，依向來實務見解並無消保法適用。原告應依醫療法
    第八十二條第二項證明被告執行業務有故意過失，被告方須
    負損害賠償責任。又原告戊○○支出醫療費用四萬七千二百
    二十二元，被告固無意見，惟該醫療費用與被告托嬰照顧行
    為間無因果關係。等語資為抗辯。並聲明：原告之訴及假執
    行聲請均駁回。
三、兩造不爭執事項：
（一）被告醫茂公司於九十五年六月一日，與婦茂公司簽訂系爭
      租約，將門牌號為桃園縣桃園市○○○路○段七六巷十號
      、十二號、十二號二樓與十二號三樓之「醫茂大興西路首
      創館」房舍，出租予婦茂公司營業之用；租期自九十五年
      六月一日起，至一Ο九年四月三十日止，並自九十五年七
      月一日起算租金。依系爭租約第十七條所示，醫茂公司、
      婦茂公司不因系爭租約之簽訂，而成立合夥、共同經營或
      其他類似關係；婦茂公司營業若有任何不符法令獲侵害客
      戶或第三人權益情形，皆與醫茂公司無涉。嗣婦茂公司與
      吳祚履婦幼診所就上開房舍中之十二號、十二號二樓與十
      二號三樓簽訂租賃契約，租期自九十五年七月一日起，至
      一Ο九年四月三十日止。
（二）婦茂診所係於醫Mall群聚醫療園區中營業，並附設系爭托
      嬰中心；系爭托嬰中心未向桃園縣政府申請立案。原告戊○○於九十六年十二月四日將九十六年十一月十四日出生
      之原告己○○（即原告戊○○之子）交由系爭托嬰中心照
      護。另系爭托嬰中心係為受照護之嬰兒提供專業醫護照顧
      ，包含提供受託期間嬰兒突然性、緊急性傷病，立即提供
      兒科醫療服務等。又於原告己○○於系爭托嬰中心照護期
      間，被告甲○○係婦茂診所負責人，嗣於九十七年五月五
      日，婦茂診所之負責人由甲○○變更為吳祚履。
（三）九十六年十二月六日由護士即被告庚○○輪值照護原告己○○，嗣於該日上午十一時許，系爭托嬰中心電洽原告戊○○，告以原告己○○臉部發黑、呼吸困難；於同日下午
      一時四十分許，經救護車將原告己○○送往林口長庚醫院
      治療，經林口長庚醫院醫師診斷為：1.先天性胃食道逆流
      、2.吸入性肺炎、3.敗血症、4.氣胸縱隔腔積氣、5.右肺
      上葉塌陷；經施予呼吸治療及氣管插管等治療，原告己○○於同年月二十四日出院，林口長庚醫院並於同日開立診
      斷證明書，上載醫囑略以：原告己○○需持續門診追蹤治
      療；另原告戊○○為原告己○○上開醫療支出之醫療費用
      ，共為四萬七千二百二十二元。
（四）「醫茂大興西路首創館」分為五大館，提供服務的診所共
      有九大科，如下：牙科暨醫藥館：尚揚牙醫診所、大樹連
      鎖藥局；綜合館：興安眼科診所、瑞倍佳美容醫學中心；
      內科館：鑫庚內科診所、鑫庚血液透析中心、亞聯醫事檢
      驗放射所；婦幼館：婦茂診所（婦產科、小兒科）；餐飲
      館：統一星巴克咖啡。
（五）原告委託訴訟代理人，於九十七年四月七日發函被告醫茂
      公司、被告庚○○，於同年月十八日發函甲○○，要求被
      告就九十六年十二月六日，原告己○○於系爭托嬰中心所
      生之健康損害，主動聯繫原告商討賠償事宜。被告醫茂公
      司、被告庚○○及被告甲○○，分別於同年月八日、八日
      及二十一日，收受上開信函。被告婦茂診所、被告庚○○
      則委託訴訟代理人，於同年月十日發函原告訴訟代理人，
      略告以：原告己○○係由系爭托嬰中心照顧，而非被告醫
      茂公司，原告訴訟代理人發函之對象顯然有誤；經調取相
      關寶寶日誌、護理記錄及監視錄影帶，並初步召開醫學會
      議討論後，認系爭托嬰中心與被告庚○○並無過失或照顧
      不當情事，故來函要求聯繫賠償事宜，恐難依所請辦理。
四、原告主張原告戊○○前於九十六年十二月四日將被告己○○
    送至被告醫茂公司與被告甲○○所共同經營之托嬰中心，委
    託渠等照護己○○，詎於同年月六日，渠等之受僱人即當日
    輪值照護原告己○○之被告庚○○未依原告己○○之特殊體
    質，適時改變原告己○○之餵奶方式（如分次少量），亦未
    於餵奶後予以拍打嗝，且未注意有吐乳凝塊應當處理，復於
    原告己○○生緊急病況時未迅即通知專科醫師處理，是以被
    告等人應依消保法第七條、第五十一條及民法第一百八十八
    條、第一百九十五條、第二百二十七條、第二百二十四條、
    第二百六十九條等規定負擔損害賠償之責等語，此為被告所
    否認，並以事實及理由欄二所載等語置辯，經查：
（一）按解釋意思表示與解釋法規的原則不同，解釋法規著重於
      法規文義的客觀性與安定性，注重法規文字的客觀文義，
      以謀一般確實性的達成，惟解釋意思表示則以探求當事人
      的真意，注重意思表示的目的性及法律行為的和諧性，著
      重於各個法律行為及當事人具體妥當性的追求，民法第九
      十七條之規定即本斯此旨而定；又為解釋契約而於文義上
      及論理上詳為推求當事人之真意時，應斟酌訂立契約當時
      及過去之事實、其經濟目的及交易上之習慣，本於經驗法
      則，基於誠實信用原則而為判斷（最高法院六十五年度臺
      上字第二一三五號判決可資參照）；另廣告為要約之引誘
      ，普遍係企業經營者為招攬消費者所使用之商業手段，而
      在多如牛毛之同質商品廣告競爭中，企業經營者為求製作
      足資吸引消費者目光，引發消費者閱讀廣告內容之興趣，
      進而能主動與之諮詢、商談、甚或締約的廣告，常使用極
      簡潔、易於記憶、閱讀之詞語、符號或圖示，此非但為企
      業經營者間所慣用，亦為具有通常智識之消費者所習見並
      可輕易區別者，是以，在審視將來可能作為契約一部內容
      之廣告時，應從整體廣告內容予觀察、分析廣告內足資列
      為將來契約中出賣人應負擔之給付義務，不拘泥於個別廣
      告用語、符號或圖示，合先敘明。
（二）本件被告醫茂公司於其所設置之網站上「簡介」項固謂：
      『位於桃園市○○○路「醫Mall」首創館，是台灣首創以
      群聚醫療結合美式商圈概念的新醫療服務型態…』等語，
      惟觀諸同網站之「公司簡介」項所示：『過去病人常喜歡
      「逛醫院」，或許未來的醫療環境就應該建制如同
      Shopping Center 般櫃式且多樣化。若以二代健保之規劃
      來看「醫Mall」，未來「醫學中心」、「區域醫院」、「
      基層醫療」之部分負擔之級距將加大，而「醫Mall」提供
      了接近「醫院」等級的完整性就醫科別，病患卻只需「基
      層醫療」之自付額，即可有「醫Mall」群聚醫療下所提供
      的大型醫院級的門診機能，享有大型醫療院所的便利，亦
      將是民眾在基層醫療的最佳選擇。』、『「醫Mall」規劃
      的各診所空間由50坪～200 坪不等，以內、外、兒、婦、
      美容醫學（整外、皮膚）、眼科、牙科、洗腎中心及各次
      專科醫院，Ｘ光及醫事檢驗等附醫科、全國高知名度的連
      鎖藥局為基礎，一起群聚開業，並於Mall內設立餐飲、咖
      啡、書店等服務。』等語，被告醫茂公司僅係其提供一特
      定園區，邀同各科醫師於其上開設診所，使進入該園區內
      看診之病患得就近利用該園區內之各科診別，進而獲得趨
      近於綜合醫院所得提供之醫療服務爾，換言之，被告醫茂
      公司於上開網路廣告中所揭示者，僅係其為診所及病患提
      供彼此橫向連結之服務平台，並非如綜合醫院般就所屬之
      各科診別有直接縱向經營或指示之關係存在，是以，揆諸
      前項說明，要難僅以系爭網路廣告「簡介」項有謂：「以
      群聚醫療結合美式商圈概念的新醫療服務型態…」等語，
      即逕認被告醫茂公司係與該園區內之被告甲○○共同經營
      托嬰中心之要約引誘。
（三）次按「事業不得在商品或其廣告上，或以其他使公眾得知
      之方法，對於商品之價格、數量、品質、內容、製造方法
      、製造日期、有效期限、使用方法、用途、原產地、製造
      者、製造地、加工者、加工地等，為虛偽不實或引人錯誤
      之表示或表徵。」；又「企業經營者應確保廣告內容之真
      實，其對於消費者所負之義務不得低於廣告內容」，此為
      公平交易法第二十一條及消費者保護法第二十二條所明定
      ，消費者如信賴廣告內容，依企業經營者提供之廣告訊息
      與之洽談而簽訂契約，於契約中雖未就廣告內容再為約定
      ，企業經營者所應負之契約責任，仍及於該廣告內容，該
      廣告固應視為契約之一部。惟簽訂契約時倘雙方已就廣告
      內容另為斟酌、約定，或企業經營者並未再據原屬「要約
      引誘」之廣告為訂約之說明、洽談，使之成為具體之「要
      約」外，要難逕謂該廣告為要約或已當然成為契約之一部
      （最高法院九十二年度台上第二六九四號判決可資參照）
      。茲退步言之，縱認系爭廣告所稱「以群聚醫療結合美式
      商圈概念的新醫療服務型態…」等語，可認被告醫茂公司
      係與該園區內之被告甲○○共同經營托嬰中心之要約引誘
      ，惟依原告所提托嬰說明及入托資料表影本所示，其上表
      明提供托嬰服務之名義人均僅為為婦茂婦幼診所附設托嬰
      中心，並未涉及被告醫茂公司，顯可見被告甲○○或被告
      醫茂公司於與原告戊○○訂立托嬰契約時，均未就系爭廣
      告內容有所引用，堪認原告戊○○於訂立系爭托嬰契約時
      與被告甲○○合意排除被告醫茂公司非訂約當事人。是以
      ，原告本於系爭廣告，請求被告醫茂公司應就不爭執事項
      （三）所示事故負擔損害賠償之責云云，已嫌無據。
（四）第按消費者保護法第七條、民法第一百八十四條及第二百
      二十七條固分別規定：「從事設計、生產、製造商品或提
      供服務之企業經營者，於提供商品流通進入市場，或提供
      服務時，應確保該商品或服務，符合當時科技或專業水準
      可合理期待之安全性（第一項）。商品或服務具有危害消
      費者生命、身體、健康、財產之可能者，應於明顯處為警
      告標示及緊急處理危險之方法（第二項）。企業經營者違
      反前二項規定，致生損害於消費者或第三人時，應負連帶
      賠償責任。但企業經營者能證明其無過失者，法院得減輕
      其賠償責任（第三項）。」、「因故意或過失，不法侵害
      他人之權利者，負損害賠償責任。故意以背於善良風俗之
      方法，加損害於他人者亦同（第一項）。違反保護他人之
      法律，致生損害於他人者，負賠償責任。但能證明其行為
      無過失者，不在此限（第二項）。」及「因可歸責於債務
      人之事由，致為不完全給付者，債權人得依關於給付遲延
      或給付不能之規定行使其權利（第一項）。因不完全給付
      而生前項以外之損害者，債權人並得請求賠償（第二項）
      。」等語，惟損害賠償之請求，係以債務人之故意或過失
      不法加害行為或債務不履行之行為，致他人受有損害，且
      該損害與不法之加害或債務不履行行為間有相當因果關係
      為要件，而所謂相當因果關係，乃指加害行為或債務不履
      行行為在一般情形下，依社會通念，皆能發生該等損害結
      果之連鎖關係。本件原告以被告庚○○未依原告己○○之
      特殊體質，適時改變原告己○○之餵奶方式（如分次少量
      ），亦未於餵奶後予以拍打嗝，且未注意有吐乳凝塊應當
      處理，復於原告己○○生緊急病況時未迅即通知專科醫師
      處理，致原告二人受有損害等情，惟：
    １關於指摘被告甲○○、庚○○就原告己○○發生不爭執事
      項（三）所示之發紺情事，有無缺失部分：
      按民法上之過失，以其欠缺注意之程度為標準，可分為抽
      象輕過失、具體輕過失及重大過失，而侵權行為及債務不
      履行所稱之「過失」，原則上係指抽象輕過失。而抽象輕
      過失者，係指債務人或行為人欠缺交易上一般觀念，認為
      有相當知識、經驗及誠意等平均理念之善良管理人注意，
      致不法行為或履行障礙事實發生。本件原告己○○係因受
      餵奶後發生溢吐奶現象，致其呼吸道發生阻塞，進而有發
      紺之情況，業據為兩造所不爭執，而財團法人長庚紀念醫
      院（林口）分院九十七年十月十五日（九七）長庚院法字
      第0873號函固謂原告己○○係先天性胃食道逆流之患者，
      且證人乙○○醫師於本院九十八年一月六日行言詞辯論時
      亦證述：先天性胃食道逆流之新生兒，一定要少量多餐，
      而餵奶後須勤拍背排氣，放下新生兒要維持三十度的角度
      ，不要平躺，以避免吐奶、嗆奶等語，然新生兒是否罹有
      先天性胃食道逆流之病症，因一般新生兒同有容易發生溢
      奶、吐乳凝塊、腹漲或哭鬧不安的狀況，故無法單純以上
      開情狀判定是否先天性的胃食道逆流，如果要確定是否有
      先天性的胃食道逆流，應以上消化道攝影檢查或２４小時
      PH 螢 幕等儀器來檢視判斷，而本件被告庚○○就原告己○○之餵食上，若以正常的新生兒消化狀況為準，這樣的
      餵食並沒有疏失，另新生兒溢奶後，如有致呼吸道非完全
      阻塞之情形，因為新生兒不會說話，除可從嬰兒身體察覺
      出發紺之症狀外，並無其他可資先期判別之症狀，至新生
      兒在發紺前會出現哭鬧，但哭鬧原因就醫護人員而言，亦
      無法判別其原因為何等語，等語，業據證人乙○○醫師於
      本院是日程序時證述屬實，並為兩造所不爭執，而原告己○○係於九十六年十二月四日始交由被告甲○○所開設之
      托嬰中心照護，經二日即發生不爭執事項（三）所示情事
      ，原告己○○除於入托時曾據證人乙○○醫師進行初步檢
      視而查知原告己○○有腹脹情形外，並未有其他足令被告
      甲○○或庚○○可疑就原告己○○之照護上應異於其他一
      般新生兒之跡證，衡諸一般經驗法則，應認被告甲○○及
      其受僱人庚○○就原告己○○之餵食照護及其發生溢吐奶
      進而發紺現象上，應已盡善良管理人之注意義務，換言之
      ，被告甲○○、庚○○就原告此部分之指摘並無過失責任
      。
    ２關於指摘被告甲○○、庚○○於原告己○○發生不爭執事
      項（三）所示發紺情事後，就其後續照護上有無缺失部分
      ：
    (1)損害賠償之請求，係以債務人之故意或過失不法加害行為
      或債務不履行之行為，致他人受有損害，且該損害與不法
      之加害或債務不履行行為間有相當因果關係為要件，而所
      謂相當因果關係，乃指加害行為或債務不履行行為在一般
      情形下，依社會通念，皆能發生該等損害結果之連鎖關係
      ，已如前述。本件原告己○○發生不爭執事項（三）所示
      發紺情事後，被告甲○○未依托嬰契約提供原告己○○立
      即性之兒科醫師診療服務等情，業據原告訴訟代理人指述
      綦詳，並有證人乙○○於本院是日程序時之證述可稽，固
      堪認被告甲○○有未依契約本旨為債務不履行之情，然證
      人乙○○於本院是日程序時已證述：「…（本院質以原告
      己○○為何會發生這種症況？）我當時有跟家屬解釋，或
      許是呼吸道阻塞或心臟問題，但我當時聽診結果心臟沒有
      雜音。（繼質以證人當時有無檢查原告己○○的呼吸道或
      口腔？）我只有用聽診器聽心臟跟肺部。但護士有表示一
      發現發紺時，有用器具去吸原告的呼吸道或口腔。…（本
      院質以系爭事故如發生在您的門診時段，會如何處理？）
      我會先看嬰兒的血氧濃度，放入氧氣箱，再來瞭解嬰兒發
      紺原因，如果是口腔有異物，立即吸出，按照血氧濃度況
      狀給予插管治療，趕快聯絡救護車送到大型醫療院所，因
      基層醫療院所最多只能做到插管治療，而且新生兒的插管
      不是每個醫生都可以做的，大概只有小兒科的醫生才有辦
      法。（繼質以依您當時看到狀況，護士小姐的基本處治有
      無問題？）沒有問題。但吸取異物的部分，我當時是沒有
      看到，我不知道她到底有沒有做，做的確不確實我也不知
      道。（質以為何未進一步確認新生兒的口腔或呼吸道有無
      阻塞？）因為當時嬰兒在哭鬧，而且血氧濃度維持在九十
      二到九十九之間，如果有阻塞，不可能維持上述狀況。（
      質以從證人接獲第一次通知到證人趕到現場，時隔多久？
      ）至少一個小時以上。（質以雖然有發紺，放入氧氣箱，
      於一、兩小時未送到大型醫院，對嬰兒身體會不會發生問
      題？）嬰兒維持血氧濃度在九十以上，並不需要插管，沒
      有立即送醫對嬰兒是否有影響要看個案。當時長庚醫院的
      小兒科醫師也有隨救護車到場，我們有討論，長庚醫師認
      為尚不需要插管，只要帶著氧氣走就可以，長庚醫師到場
      也有立即做聽診的檢查。…」等語，顯見被告甲○○雖未
      依系爭托嬰契約提供立即性之兒科醫師診療服務，但因其
      受僱人即被告庚○○於原告己○○發生不爭執事項（三）
      所示情事後，亦對原告己○○施以通常兒科醫師所應為之
      適當緊急處置，堪認被告甲○○等人前揭照護行為已將原
      告己○○所罹上開病症控制在一定之穩定狀態下，而未愈
      發沈重，換言之，原告己○○於不爭執事項（三）所示病
      症發生後，並未因被告甲○○、庚○○之照護行為再有其
      他積極性之損害。
    (2)又原告雖另主張以原告戊○○支出醫療費四萬七千二百二
      十二元，及原告己○○經轉送長庚醫院後，即經該醫院施
      以插管治療，並發布病危通知等語，然數學、物理、化學
      等科學在特定問題之對錯上，或許有唯一的真理或答案，
      但就醫學而言，因宥於現階段人類對人體構造了解的有限
      性、各別人體差異性等諸多因素，難認有所謂唯一且正確
      之醫療知識或判斷存在，此於醫事人員在面臨處理病患所
      罹緊急病兆時，因受現場協助醫事研判病情之器材、可供
      急救用之器材是否齊備等情之影響，更難求該醫事人員即
      時對病患作出單一、制式且標準之處置，是以在評斷醫事
      人員就病患緊急病兆之處斷良寙時，應給予較大的裁量餘
      地，不應概以該處置異於嗣後一般醫療機構之通常處置，
      即遽認該處置不當。本件長庚醫院雖即對原告己○○施以
      插管治療，惟原告己○○發生不爭執事項（三）所示情事
      ，經被告庚○○對原告己○○施以抽取口腔異物、放入保
      溫箱內給予氧氣等醫學處置後，原告己○○之血氧濃度即
      處於百分之九十以上之穩定狀態，堪認其時處置已足敷原
      告己○○病症所需；況插管治療本身，亦係屬供應病患氧
      氣之措施，此與被告庚○○所施作之放入保溫箱內給予氧
      氣之目的相同，今被告庚○○所選擇之方式，即已達成提
      高病患血氧濃度之目的（即達百分之九十以上），自不以
      此苛指被告庚○○之上開處措失當。另被告甲○○、庚○○就原告己○○於不爭執事項（三）所示病症發生後之照
      護並無不當，已如前述，則原告己○○嗣後轉送長庚醫院
      後之後續醫療措施及其衍生之醫療費用，均係為治癒原告
      己○○所罹前開病症所生，要與被告等人無涉，原告以此
      據為此係渠等因被告甲○○等人前揭處置之損害云云，容
      有誤會。
五、綜上所述，原告依侵權行為及債務不履行之法律關係，請求
    被告等負擔損害賠償之責，為無理由，應予駁回；又原告之
    訴既經駁回在案，則其假執行之聲請即失所附麗，爰併駁回
    之；另本件事證已臻明確，兩造其餘攻擊防禦方法，核與本
    件判斷已無甚影響，茲不擬一一論駁，附此敘明。
本件原告之訴為無理由，依民事訴訟法第七十八條判決如主文所
示。
中    華    民    國  九十八  年    三    月  十三    日
                          民事第二庭  法  官  石有為
上列正本證明與原本無異
如不服本判決應於送達後二十日內向本院提出上訴狀
中    華    民    國  九十八  年    三    月  十三    日
                                      書記官  顏伯儒


司法院資訊處製作；財團法人民間司法改革基金會備份。
